臺灣板橋地方法院刑事判決　　　　　　 94年度交易字第161號
公　訴　人　臺灣板橋地方法院檢察署檢察官
被　　　告　甲○○
選任辯護人　林玉芬律師
上列被告因過失傷害案件，經檢察官提起公訴（94年度偵字第69
20號），嗣因被告就被訴事實為有罪之陳述，本院告知被告簡式
審判程序之旨，並聽取當事人之意見後，裁定改由受命法官獨任
依簡式審判程序進行，判決如下：
    主  文
甲○○因過失傷害人，處有期徒刑肆月，如易科罰金，以參佰元
折算壹日。
    事  實
一、甲○○考領有重型機車駕駛執照，其於民國93年9 月29日晚
    上7 時30分許，騎乘車牌號碼M66-986 號重型機車外出，隨
    後並沿臺北縣新莊市○○路往臺北市方向行駛。嗣於同日晚
    上8 時許，其騎車行經臺北縣新莊市○○路與化成路交岔路
    口時（該交岔路口為三岔路口），原應注意機車行駛至交岔
    路口時，應遵守燈光號誌之指示，並注意行車速度應依規定
    ，而該路段之速限規定為時速50公里，且當時天氣晴晴朗，
    雖屬夜間但有照明，視距良好，且道路乾燥，無任何缺陷與
    障礙，並無不能注意之情事，詎甲○○竟疏於注意，在交岔
    路口其所行駛方向之交通號誌係屬紅燈之情況下，仍強行闖
    越，復貿然以時速70公里之速度疾駛直行，適有乙○○騎乘
    車牌號碼AUC- 157號重型機車，業已停留在該交岔路口，等
    待燈號轉變時再左轉化成路，即趁中正路方向之號誌轉為紅
    燈而化成路方向之號誌已為綠燈之際，沿化成路方向行駛，
    甲○○見狀不及煞車或閃避，其所騎機車前車頭遂撞及乙○○所騎機車左側車身，致乙○○人車倒地，受有外傷性蜘蛛
    膜下腔出血、疑瀰漫性軸索傷害及多處擦傷等傷害。甲○○
    於案發後，因昏迷送往醫院治療，而於警方至醫院處理時，
    對於未發覺之犯罪，主動向處理事故之警員承認其係騎車肇
    事者，進而接受本院裁判。
二、案經乙○○之配偶丙○○訴由臺北縣政府警察局新莊分局報
    告臺灣板橋地方法院檢察署檢察官偵查起訴。
    理  由
壹、程序方面：
  一、查被害人乙○○於94年5 月4 日始於偵查中向檢察官表示
      欲對被告甲○○提出過失傷害告訴，於此之前，則未見有
      何被害人提出告訴之任何資料，是本案既發生於93年9 月
      29日，迄至被害人提出告訴為止，顯有可能已逾自被害人
      知悉被告之時起算之6 個月告訴期間，自難遽認被害人確
      已合法對被告提出告訴，公訴意旨認係被害人提出本件告
      訴，是否有據，自非無疑。惟無論如何，被害人之配偶丙○○業於93年10月2 日之警詢中表明：「我丈夫乙○○目
      前在新莊市署立臺北醫院治療，我代我丈夫乙○○向對方
      騎士甲○○提出過失傷害告訴」等語，善解丙○○之真意
      ，乃係因其夫即被害人仍在治療中，遂無法親自提出告訴
      ，其始以身為配偶之身分，對被告提出告訴之意，自不應
      拘泥於其於警詢時之口語，而害其實質本意。是以，應認
      丙○○業已獨立對被告提出本件過失傷害告訴，本件已經
      合法告訴，本院自可受理而為實體判決，合先敘明。
  二、按本件被告所犯係死刑、無期徒刑、最輕本刑為3 年以上
      有期徒刑以外之罪，其於準備程序就前揭被訴事實為有罪
      之陳述，經法官告知簡式審判程序之旨，並聽取其與辯護
      人及公訴人之意見後，本院認無不得或不宜改依簡式審判
      程序進行之處，爰依刑事訴訟法第273 條之1 第1 項、第
      284 條之1 ，裁定本件由受命法官獨任進行簡式審判程序
      ，合先敘明。
貳、實體方面：
  一、訊據被告甲○○對於前揭犯罪事實均坦承不諱，本院復審
      酌：
    (一)被告騎乘前揭機車與被害人乙○○所騎機車於上開時、地
      發生車禍之事實，除據被告於警詢、偵查及本院審理中均
      坦承無訛外，並經目擊證人呂睿峰於警詢、偵查中證述綦
      詳（參見偵查卷第20、44、45頁），且有臺北縣政府警察
      局新莊分局新莊交通分隊所製作之道路交通事故現場圖、
      道路交通事故調查報告表(一)、(二)各1 份及肇事現場暨車損
      照片合計16幀在卷可稽；而被害人確係因本件車禍受有前
      揭傷害等情，則有行政院衛生署臺北醫院於93年10月17日
      所出具之診斷證明書1 紙附卷為憑（參見偵查卷第36頁）
      ，均堪認屬真實。
    (二)按「汽車行駛至交岔路口，應遵守燈光號誌之指示」、「
      行車速度，依標誌或標線之規定，無標誌或標線者，在市
      區道路，時速不得超過五○公里，在郊區道路時速不得超
      過六○公里」，道路交通安全規則第102 條第1 項第1 款
      、第93條第1 項前段分別定有明文，且所謂「汽車」，係
      指在道路上不依軌道或電力架線而以原動機行駛之車輛（
      包括機器腳踏車），同規則第2 條第1 項第1 款亦有明文
      規定，故騎乘機車亦有上開道路交通安全規則之適用，被
      告既考領有重型機車駕駛執照，對於上開交通規則自無不
      知之理。經查，被告於本院審理時業已坦承其騎車行經前
      揭交岔路口時，確有闖越紅燈之事實，核與目擊證人呂睿
      峰於警詢、偵查中所證相符，自堪認定被告確有未遵守燈
      光號誌指示之違規行為。又案發現場道路係臺北縣新莊市
      ○○路，依卷附之臺北縣政府警察局新莊分局道路交通事
      故調查報告表(一)所載，該道路係市區道路，其行車速限為
      時速50公里，而被告於偵查中供稱其行經前揭交岔路口時
      行車時速為70公里，復於本院審理時亦供承其當時之行車
      時速為70公里，其前後所供大致相符，足見被告確另有超
      速行駛之違規事實。至公訴意旨固認被告另有未注意車前
      狀況及保持安全措施之過失，惟被告既超速行駛，依常理
      判斷，當其發現被害人所騎機車時，往往即已可能來不及
      煞車或閃避以避免碰撞，自非被告未注意車前狀況且未採
      取安全措施所致，此參諸被告於本院審理時所供：我旁邊
      有一台機車騎得很快，我跟在他後面騎，所以我根本沒有
      發現被害人等語，更見其明，自難認被告另有此部分之過
      失行為，公訴意旨此節所認容有誤解。再者，觀諸前揭交
      通事故調查報告表(一)所載，案發當時天氣晴朗，夜間但有
      照明，視距良好，道路乾燥，無任何缺陷與障礙，足見被
      告應無不能注意之情事。然被告竟疏於注意，不但未遵守
      交通號誌指示，闖越紅燈，且猶以70公里之時速疾駛，致
      突見被害人所騎機車時，未及煞車或閃避而撞及被害人所
      騎機車，致被害人受有前揭傷害，故被告具有過失，已甚
      明顯。被告就本件車禍之發生確有過失行為，且其過失行
      為確使被害人因而受有前揭傷害，被告之過失行為與被害
      人之受傷結果間，應具有相當因果關係無疑。此外，本件
      車禍經送鑑定結果，同認被告確有未依號誌行駛之疏失，
      此有臺灣省臺北縣區車輛行車事故鑑定委員會93年12月28
      日北鑑字第931808 號函1 份在卷為佐，可資參照。
    (三)綜上所述，足見被告確有因過失而傷害被害人，且致被害
      人受有前開傷害，足徵被告所為自白核與事實相符，其之
      自白當可採信，是本件事證已臻明確，被告之犯行應堪認
      定。
  二、核被告所為，係犯刑法第284 條第1 項前段之過失傷害罪
      。被告於案發後，因昏迷送往醫院治療，而於警方至醫院
      處理時，對於未發覺之犯罪，主動向處理事故之警員承認
      其係騎車肇事者，進而接受本院裁判，此經被告於本院審
      理時供明在卷，並有警方所製作之道路交通事故肇事人自
      首情形紀錄表1 紙在卷可稽（參見偵查卷第35頁），是被
      告核已自首，依刑法第62條前段規定，減輕其刑。
  三、本院審酌被告騎乘機車疏未盡到注意義務，且其疏未注意
      之過失情節重大，而其所為過失犯行，造成被害人受有前
      揭傷害，復參諸卷附之診斷證明書所載，被害人於93年9
      月29日入院，同日入加護病房，迄至該診斷證明書於同年
      10 月7日開立之前，被害人仍在住院中，且呈昏迷狀態，
      足見被害人所受傷勢非輕，其身體及精神上所生痛苦自不
      言可喻，嗣迄至本院審理時，被告猶未能與被害人達成和
      解或對之有所賠償，是被告所為自應受有相當程度之刑事
      非難；惟另考量被告並無任何前科紀錄，此有臺灣高等法
      院被告前案紀錄表1 紙在卷可按，素行尚非不良，而其於
      本院審理時已能坦承犯行，態度尚屬良好，且其並非不願
      與被害人達成和解或對之有所賠償，乃係雙方之和解金額
      差距過大所致等一切情狀，酌情量處如主文所示之刑，並
      諭知易科罰金之折算標準，以資懲儆。
據上論斷，應依刑事訴訟法第273 條之1 第1 項、第284 條之1
、第299 條第1 項前段，刑法第284 條第1 項前段、第62條前段
、第41條第1 項前段，罰金罰鍰提高標準條例第1 條前段、第2
條，判決如主文。
本案經檢察官陳伯厚到庭執行職務
中　　華　　民　　國　　94　　年　　8 　　月　　26　　日
　　　　　　　　　交通法庭      法　官　陳信旗
以上正本證明與原本無異。
如不服本判決，應於判決送達後10日內向本院提出上訴狀。
                                書記官  陳昭綾
中　　華　　民　　國　　94　　年　　8 　　月　　26　　日
附錄本判決論罪科刑之法條：
刑法第284條第1項
    因過失傷害人者，處6月以下有期徒刑、拘役或5百元以下罰
    金，致重傷者，處1年以下有期徒刑、拘役或5百元以下罰金
    。
